【裁判字號】    97,訴,2533
【裁判日期】    971031
【裁判案由】    強盜等
【裁判全文】
臺灣臺中地方法院刑事判決              97年度訴字第2533號
公  訴  人  臺灣臺中地方法院檢察署檢察官
被      告  甲○○
                    （
指定辯護人  本院公設辯護人賴忠杰
上列被告因加重強盜等案件，經檢察官提起公訴（97年度偵字第
13021號），本院判決如下：
    主    文
甲○○結夥三人以上竊盜，累犯，處有期徒刑捌月；又結夥三人
以上、攜帶兇器竊盜，累犯，處有期徒刑拾月；又結夥三人以上
、攜帶兇器，以強暴至使不能抗拒，而取他人之物，累犯，處有
期徒刑捌年陸月，扣案之木棍、太陽墨鏡各壹支均沒收。主刑部
分應執行有期徒刑玖年陸月。
    犯罪事實
一、甲○○素行不佳，前因施用毒品案件，經法院分別判處有期
    徒刑1年2月、4月確定，嗣經定應執行有期徒刑1年5月；復
    因施用毒品案件，經法院各判處有期徒刑10月、7月，並定
    應執行有期徒刑1年3月確定。上開案件接續執行，於92年7
    月10日入監服刑，於94年10月20日縮短刑期假釋付保護管束
    ，於95年2月9日保護管束期滿，假釋未經撤銷視為執行完畢
    。緣賴明通（業經本院以97年度訴字第2124號、97年度易字
    第2706號判處應執行有期徒刑9年）平日以在臺中市肉品市
    場標售豬隻為業，因經濟拮据，對外積欠債務，於探知同業
    林茂德每日前往臺中市肉品市場標售豬隻時，均隨身攜帶大
    筆現金前往，因此心生歹念，乃與同樣需款孔急之洪基章（
    業經本院以97年度訴字第2124號、97年度易字第2706號判處
    應執行有期徒刑8年8月確定），共同謀議以林茂德為作案之
    下手目標，洪基章再邀同甲○○參與犯案。賴明通、洪基章
    與甲○○3人旋即共同基於意圖為自己不法所有之犯意聯絡
    ，結夥3人，於97年4月15日上午9時50分許，前往臺中市○
    區○○○街附近，找尋適合作案之車輛，選定目標後，旋於
    同日上午10時37分許，推由甲○○持自備鑰匙1支，下手竊
    取陳立昇所有停放在臺中市○區○○○街39號騎樓之車牌號
    碼PB-9413號紅色自用小貨車1輛。得手後，賴明通、洪基章
    與甲○○3人即駕駛該部紅色自用小貨車前往預定之地點埋
    伏守候林茂德，惟因林茂德早已行經該處，賴明通、洪基章
    與甲○○3人遂於同日上午11時24分許，不動聲色地再將前
    開紅色自用小貨車駛回原處放置，並由賴明通騎車牌號碼G5
    7-781號重型機車，搭載洪基章與甲○○2人離開該處。賴明
    通、洪基章與甲○○3人隨後又於同日中午12時38分許，再
    度前往臺中市○區○○○街39號騎樓，將前開已置於渠等實
    力支配下之車牌號碼PB-9413號紅色自用小貨車駛離該處，
    改藏放在臺中縣太平市之「東詮宮」附近，並由賴明通提供
    資金予洪基章與甲○○2人外出購買藍色鐵樂士噴漆及日後
    強盜林茂德時欲穿戴之口罩及白色手套，其後洪基章、甲○
    ○2人即將所竊得之前開紅色自用小貨車噴漆成藍色。賴明
    通、洪基章與甲○○3人為求車輛之外觀顏色與車牌號碼所
    登記之車籍顏色資料相符，遂又另行起意，共同基於意圖為
    自己不法所有之犯意聯絡，於97年4月16日凌晨1時許，由賴
    明通騎機車搭載洪基章與甲○○，一同前往臺中縣太平市○
    村○街45號前，由洪基章、甲○○各持1支客觀上足供作為
    兇器使用之鐵製扳手（均已丟棄），竊取林炎財所有車牌號
    碼R6-2831號自用小貨車之車牌2面，賴明通則負責把風接應
    ，得手後，改懸掛於上揭已漆成藍色外觀之車牌號碼PB-941
    3號自用小貨車上。賴明通、洪基章與甲○○3人復共同基於
    結夥三人以上攜帶兇器強盜財物之犯意聯絡，於97年4月17
    日上午10時30分許，由為防止林茂德識破而戴著太陽墨鏡1
    支及口罩1副（已丟棄）之賴明通駕駛該部陳立昇所有已遭
    渠等漆成藍色而改懸掛R6-2831號車牌之自用小貨車，搭載
    均戴口罩及手套（均已丟棄）之洪基章與甲○○2人，在臺
    中市○區○○街與東成三街附近埋伏守候林茂德。嗣於同日
    上午11時20分許，見林茂德騎車牌號碼RUN-486號輕型機車
    行經該處，賴明通隨即駕駛該部自用小貨車上前擦撞林茂德
    所騎之輕型機車，然林茂德僅產生重心不穩之現象，並未人
    車倒地，賴明通見狀即將車輛行駛至林茂德前方，攔截林茂
    德，洪基章與甲○○2人並迅速下車，由甲○○持其先前所
    撿拾遭人丟棄地上，客觀上足供兇器使用之木棍1支（為長
    方型立體木棍，長約54公分，寬約4公分，高約3公分）擊打
    林茂德，洪基章則上前搜尋林茂德機車上之財物，甲○○持
    該木棍擊打林茂德，至使林茂德無法抗拒後，隨即與洪基章
    共同徒手扳開林茂德所騎乘之機車置物箱，強取其內置放之
    現金新臺幣（下同）39萬元得手後，旋即坐上停駛在一旁把
    風之賴明通所駕駛之該部自用小貨車，由賴明通駕車一同逃
    離現場；賴明通將該部自用小貨車駛至其機車停放處並分得
    現金21萬元後，即騎其機車離去，洪基章則再駕駛該部自用
    小貨車載同甲○○至臺中中興嶺附近，由甲○○分得現金11
    萬元後下車自行離去，洪基章則分得剩餘之現金7萬元，再
    將竊來作案使用之前開自用小貨車棄置在臺中縣和平鄉○○
    路○段之大甲溪河床附近（已尋獲並發還）。嗣因林茂德將
    甲○○遺留在現場之木棍1支持往警局報案後，為警循線查
    獲，並扣得賴明通所有於犯強盜案時為掩飾身分使用之太陽
    墨鏡1支。
二、案經臺中市警察局第二分局報告臺灣臺中地方法院檢察署檢
    察官偵查起訴。
    理    由
一、證據能力部分：
(一)、按被告以外之人於審判外之言詞或書面陳述，除法律有規定
    者外，不得作為證據；被告以外之人於審判中有下列情形之
    一，其於檢察事務官、司法警察官或司法警察調查中所為之
    陳述，經證明具有可信之特別情況，且為證明犯罪事實之存
    否所必要者，得為證據：一、死亡者。二、身心障礙致記憶
    喪失或無法陳述者。三、滯留國外或所在不明而無法傳喚或
    傳喚不到者。四、到庭後無正當理由拒絕陳述者；該言詞或
    書面陳述，雖不符刑事訴訟法第159條之1至第159條之4之規
    定，而經當事人於審判程序同意作為證據，法院審酌該言詞
    陳述或書面陳述作成時之情況，認為適當者，亦得為證據；
    當事人、代理人或辯護人於法院調查證據時，知有第159條
    第1項不得為證據之情形，而未於言詞辯論終結前聲明異議
    者，視為有前項之同意，刑事訴訟法第159條第1項、第159
    條之3、第159條之5分別定有明文。核其立法理由在於傳聞
    證據未經當事人之反對詰問予以核實，乃排斥其證據能力。
    惟當事人如放棄對原供述人之反對詰問權，於審判程序表示
    同意該等傳聞證據可作為證據，此時，法院除認該傳聞證據
    欠缺適當性外，自可承認其證據能力。又當事人、代理人或
    辯護人於調查證據時，知有刑事訴訟法第159條第1項不得為
    證據之情形，卻表示「對於證據調查無異議」、「沒有意見
    」等意思，而未於言詞辯論終結前聲明異議者，應視為已有
    將該等傳聞證據採為證據之同意（參見最高法院94年度臺上
    字第2976號判決意旨）。
(二)、本件檢察官、被告及辯護人於審判期日，對本案之全部證據
    之證據能力均不爭執，復於審判期日就本院提示之證據於言
    詞辯論終結前，均未就所調查之證據主張有刑事訴訟法第15
    9條不得為證據之情形，且均表示無意見，本院審酌該等證
    據作成時，亦無不適當之處，是參考上開最高法院判決要旨
    ，應視為已有將該等傳聞之證據採為證據之同意，本案經調
    查之證據均有證據能力。
二、認定犯罪事實所憑藉之證據及理由：
    上揭犯罪事實，業據被告甲○○於本院審理時坦承不諱，核
    與共犯賴明通、洪基章於偵審中之供述相符，且與被害人林
    茂德、陳立昇、林炎財等人於警詢、偵查中指述之被害情節
    相符，被告之自白與事實相符，應堪採信。此外，復有監視
    錄影翻拍照片、贓物認領保管單、查獲照片、車牌照片、被
    害人林茂德受傷之照片、中國醫藥大學附設醫院診斷證明書
    、車籍查詢資料等附卷足稽，及共犯賴明通所有之太陽墨鏡
    1支及被告撿拾而來用以強盜被害人林茂德時擊打林茂德使
    用之木棍1支扣案足資佐證，本件事證至臻明確，被告犯行
    足堪認定，應依法論科。
三、論罪科刑之理由：
(一)、按刑法第321條第1項第3款之攜帶兇器竊盜罪，係以行為人
    攜帶兇器竊盜為其加重條件，此所謂兇器，其種類並無限制
    ，凡客觀上足對人之生命、身體、安全構成威脅，具有危險
    性之兇器均屬之，且祇須行竊時攜帶此種具有危險性之兇器
    為已足，並不以攜帶之初有行兇之意圖為必要（最高法院79
    年台上字第5253號判例意旨參照）。查，被告與共犯賴明通
    、洪基章竊盜車牌2面所用之鐵製扳手2支，雖均未扣案，然
    均係質地堅硬，為金屬材質之器具，客觀上足對人之身體、
    生命、安全構成威脅，顯係具有危險性之兇器無訛；又被告
    持以強盜被害人林茂德之木棍1支為長方型立體木棍，長約
    54公分，寬約4公分，高約3公分，其上釘有數支鐵釘，業經
    本院於97年度訴字第2124號、97年度易字第2706號共犯賴明
    通、洪基章被訴加重強盜等案件中當庭勘驗無誤，有該案判
    決附卷及該支木棍扣案可考，是該支木棍在客觀上足以對人
    之身體、生命、安全構成威脅，核屬兇器，要無疑義。是被
    告與共犯賴明通、洪基章3人一同竊取被害人陳立昇所有之
    車牌號碼PB-9413號紅色自用小貨車1輛，核係犯刑法第321
    條第1項第4款之結夥竊盜罪；又渠3人攜帶鐵製扳手2支，竊
    取被害人林炎財所有車牌號碼R6-2831號自用小貨車之車牌2
    面，核係犯刑法第321條第1項第3款、第4款之結夥攜帶兇器
    竊盜罪；再渠3人攜帶木棍1支毆擊被害人林茂德並強取其財
    物，核係犯刑法第328條第1項強盜罪而有刑法第321條第1項
    第3、4款之情形，應論以刑法第330條第1項之結夥攜帶兇器
    強盜罪。
(二)、被告與共犯賴明通、洪基章就前揭結夥竊盜、結夥攜帶兇器
    竊盜及結夥攜帶兇器強盜等犯行，均具有犯意聯絡及行為分
    擔，均應論以共同正犯。
(三)、被告所犯上開3罪，犯意各別，罪名亦殊，應分論併罰。
(四)、被告有犯罪事實欄所載前科，有臺灣高等法院被告前案紀錄
    表及臺灣臺中地方法院檢察署刑案查註紀錄表附卷可佐，其
    於有期徒刑執行完畢後5年內，故意再犯有期徒刑以上之3罪
    ，均應依刑法第47條第1項之規定，各論以累犯，並依法加
    重其刑。
(五)、爰審酌被告素行不良，其夥同共犯賴明通、洪基章恣意竊取
    他人車輛、車牌供作強盜交通工具，復於光天化日之下駕車
    攔人並以木棍毆擊被害人至使不能抗拒，而強行取走鉅額款
    項，犯罪手法兇殘、目無法紀，對被害人林茂德所造成之驚
    懼及社會治安之侵害甚鉅，被告復為親持木棍動手毆擊被害
    人者，所為可非難性甚重；惟念被告犯罪後始終坦承犯行，
    具有悔意，態度尚屬可取；並參以被告迄今尚未與被害人林
    茂德達成和解，及其犯罪動機、目的、手段、於共同犯罪中
    所參與之角色分工、智識程度等一切情狀，量處如主文所示
    之刑，並定其應執行之刑，以示懲儆。
(六)、扣案之木棍1支為被告於犯案前所撿拾他人丟棄之物，業據
    其自承在卷，因係供犯強盜罪所用之物，且因撿拾並持以使
    用而有先占之意而為被告所有，爰依刑法第38條第1項第2款
    規定宣告沒收。又扣案之太陽墨鏡1支，係共犯賴明通從事
    前揭強盜犯罪時，用以掩飾其個人身分所用之工具，且為賴
    明通所有，亦應依刑法第38條第1項第2款之規定宣告沒收。
    另扣案之黑灰色七分牛仔褲、藍色上衣及灰色牛仔褲各1件
    ，係共犯賴明通、洪基章2人於犯罪時偶然穿著之衣物，並
    非用以掩飾個人身分或使被害人林茂德難以辨識，應與本案
    強盜犯罪之能否實現無直接關聯，尚難逕認為犯罪所用之物
    ，故不予沒收。再被告與共犯洪基章竊盜車牌2面所用之鐵
    製扳手2支，及竊取前揭自用小貨之鑰匙1支，因均未扣案，
    為免將來案件確定後執行發生困難，爰不予宣告沒收。
四、適用法律依據：
(一)、刑事訴訟法第299條第1項前段。
(二)、刑法第28條、第321條第1項第3款、第4款、第330條第1項、
    第47條第1項、第51條第5款、第38條第1項第2款。
(三)、刑法施行法第1條之1。
中    華    民    國    97    年    10    月    31    日
                  刑事第十二庭  審判長法  官  莊深淵
                                      法  官  廖慧如
                                      法  官  蔡建興
上正本證明與原本無異。
如不服本判決，應於收受送達後10日內向本院提出上訴書狀（應
敘述具體理由並附繕本）。
上訴書狀如未敘述理由，應於上訴期間屆滿後20日內補提理由書
於本院。
                                      書記官  黃英寬
中    華    民    國    97    年    10    月    31    日
附錄論罪科刑法條
刑法第321條
犯竊盜罪而有左列情形之一者，處6月以上、5年以下有期徒刑：
一  於夜間侵入住宅或有人居住之建築物、船艦或隱匿其內而犯
    之者。
二  毀越門扇、牆垣或其他安全設備而犯之者。
三  攜帶兇器而犯之者。
四  結夥三人以上而犯之者。
五  乘火災、水災或其他災害之際而犯之者。
六  在車站或埠頭而犯之者。
前項之未遂犯罰之。
刑法第330條第1項：
犯強盜罪而有第321條第1項各款情形之一者，處7年以上有期徒
刑。


司法院資訊處製作；財團法人民間司法改革基金會備份。
